【裁判字號】    95,簡上,91
【裁判日期】    950830
【裁判案由】    違反動產擔保交易法
【裁判全文】
臺灣基隆地方法院刑事判決              95年度簡上字第91號
公  訴  人  臺灣基隆地方法院檢察署檢察官
上  訴  人
即  被  告  乙○○
上列上訴人因被告違反動產擔保交易法案件，不服本院基隆簡易
庭中華民國95年5 月22日第一審簡易判決（聲請案號：臺灣基隆
地方法院檢察署95年度調偵字第66號）提起上訴，本院管轄之第
二審合議庭判決如下：
    主  文
原判決撤銷。
乙○○動產擔保交易之債務人，意圖不法之利益，將標的物遷移
，致生損害於債權人，處拘役貳拾日，如易科罰金，以銀元佰
元即新臺幣玖佰元折算壹日。
    事  實
一、乙○○於民國（下同）93年8月20日以其所有，車號9A─838
    6 號自小客車向台灣人壽保險股份有限公司（以下簡稱台灣
    人壽公司）不動產擔保交易動產抵押方式辦理汽車貸款新台
    幣（下同）33萬元，為動產擔保交易之債務人。雙方約定自
    93年8月20日起分36期清償，每月一期，每期給付11279元，
    標的物車輛存放地點為基隆市○○區○○街82之 2號，不得
    任意遷移或為其他處分。乃乙○○在取得上開貸款後，僅清
    償6期即拒不付款，意圖為自己不法之利益，於93年8月20日
    起，即將該標的車輛遷往台北縣汐止市友人住處藏匿，致出
    賣人追索無著受有損害。
二、案經台灣人壽公司報請臺灣基隆地方法院檢察署檢察官聲請
    簡易判決處刑。
    理  由
一、被告乙○○經合法傳喚而未到庭，其於檢察官偵查中坦承不
    諱，核與告訴人公司職員杭家禎指訴之情節相符，並有車輛
    動產抵押暨借款契約書、設定登記申請書、繳款明細表、電
    話催繳記錄、存證信函、訪視報告等附卷可稽，其自白與事
    實相符，足以採信，事證明確，被告犯行堪以認定。
二、核被告所為，係犯動產擔保交易法第38條之動產擔保交易之
    債務人，意圖不法之利益，將標的物遷移，致生損害於債權
    人罪。查刑法部分條文業於94年1月7日經三讀修正，於94年
    2月2日經總統公布，並自95年7月1日起開始施行。雖動產擔
    保交易法第38條之罪（以下簡稱本法），無論在刑法新制施
    行前、後，其法條文字之構成要件暨法律效果俱無變動；然
    因其罰金刑僅規定「六千元以下罰金」，而未特別規定其最
    低度數額，是其罰金刑之最低數額，自應回歸適用刑法第33
    條第5款之規定。惟被告行為後，刑法第33條第5款業已修正
    。茲依修正前刑法第33條第5款「罰金：1元以上。」暨現行
    法規所定貨幣單位折算新臺幣條例第2 條所定折算比例而為
    換算，新制施行以前，本法之罰金最低額度為銀元1 元即新
    臺幣3元。乃依修正後刑法第33條第5款規定，即「罰金：新
    臺幣1000元以上，以百元計算之。」本法之罰金最低額度已
    提高為新臺幣1000元。據此而為比較適用，修正後之刑法第
    33條第5款，顯然較不利於被告，本諸刑法第2條第1 項所揭
    櫫之「從舊從輕」原則，本法自仍應依修正前刑法第33條第
    5款規定，以銀元1 元即新臺幣3元為其罰金刑之法定最低數
    額（最高法院95年度第八次刑事庭會議決議參照）。
三、原審據以論罪科刑，固非無據。惟被告乙○○於判決後，已
    與告訴人公司達成和解，清償所有貸款，原審未及審酌，自
    應由本院將原判決撤銷改判。本院爰審酌動產擔保交易制度
    屬私人間債權債務關係之一種，債權人是否與債務人訂立動
    產擔保交易契約及債權人應循何種動產擔保交易方式以確保
    債務人就其債務之履行，當由債權人自行評估決定，國家刑
    罰過度介入私人民事債務糾葛，既無法達成預防及應報之目
    的，且易淪為債權人濫用之工具，不符合手段目的必須相當
    之比例原則，兼之被告之犯罪動機、目的、手段尚屬單純及
    告訴人所受財產上損害等一切情狀，量處如主文所示之拘役
    20日。
四、按易刑處分，即易科罰金之折算標準、易服勞役之折算標準
    及期限，於新法施行後，亦應為新舊法律之比較適用（最高
    法院95年度第八次刑事庭會議決議三(二)參照）。查被告係於
    95年7月1日以前，觸犯本起動產擔保交易法第38條之罪，並
    經本院判處拘役20日，詳如前述；惟其行為後，刑法第41條
    規定業於94年1月7日經三讀修正，於94年2月2日經總統公布
    ，並自95年7月1日起開始施行。茲依修正前刑法第41條第1
    項前段規定：「犯最重本刑為五年以下有期徒刑以下之刑之
    罪，而受六個月以下有期徒刑或拘役之宣告，因身體、教育
    、職業、家庭之關係或其他正當事由，執行顯有困難者，得
    以一元以上三元以下折算一日，易科罰金」，暨修正前罰金
    罰鍰提高標準條例第2條前段規定（業因配合刑法修正而經
    公告刪除）：「依刑法第四十一條易科罰金或第四十二條第
    二項易服勞役者，均就其原定數額提高為一百倍折算一日」
    ，被告行為時之易科罰金折算標準，本應以銀元300元折算1
    日，經以現行法規所定貨幣單位折算新臺幣條例第2條規定
    之折算比例，換算其單位幣值為新臺幣，即應以新臺幣900
    元折算1日。較之95年7月1日修正施行之刑法第41條第1項前
    段規定：「犯最重本刑為五年以下有期徒刑以下之刑之罪，
    而受六個月以下有期徒刑或拘役之宣告者，得以新臺幣一千
    元、二千元或三千元折算一日，易科罰金」，修正前之折算
    標準顯然較有利於被告，按諸首開說明，本件自應適用修正
    前刑法第41條第1項前段暨修正前罰金罰鍰提高標準條例第2
    條規定，諭知如主文所示之易科罰金折算標準。
五、第二審被告經合法傳喚，無正當之理由不到庭者，得不待其
    陳述，逕行判決，刑事訴訟法第371 條定有明文。又對於簡
    易判決處刑不服而上訴者，得準用上開規定，此觀諸刑事訴
    訟法第455條之1第3 項之規定自明。本案被告經本院合法傳
    喚，有卷附送達證書可憑，其於審判期日無正當理由未到庭
    ，爰不待其陳述，逕為一造辯論判決，附此敘明。
據上論斷，應依刑事訴訟法第455條之1第1項、第3項、第 369條
第1項前段、第299條第1項前段、第371條，動產擔保交易法第38
條，刑法第11條，第2條第1項，修正前刑法第41條第1 項前段，
修正前第33條第5款，修正前罰金罰鍰提高標準條例第2條，現行
法規所定貨幣單位折算新臺幣條例第2條，判決如主文。
本案經檢察官甲○○到庭執行職務。
中    華    民    國    95    年    8     月    30    日
                  刑事第三庭審判長法    官  王福康
                                  法    官  王慧惠
                                  法    官  齊  潔
以上正本證明與原本無異。
本件判決不得上訴。
中    華    民    國    95    年    8     月    30    日
                                  書 記 官  潘端典
附錄論罪法條：
動產擔保交易法第38條
 (處分標的物之處罰)
動產擔保交易之債務人，意圖不法之利益，將標的物遷移、出賣
、出質、移轉、抵押或為其他處分，致生損害於債權人者，處 3
年以下有期徒刑、拘役或科或併科6000元以下之罰金。


司法院資訊處製作；財團法人民間司法改革基金會備份。
